臺灣高等法院臺中分院刑事判決
110年度交上易字第333號
上  訴  人  臺灣臺中地方檢察署檢察官
被      告  詹雅婷


上列上訴人因被告過失傷害案件，不服臺灣臺中地方法院109 年
度交簡上字第221 號中華民國110 年1 月6 日第一審判決（聲請
簡易判決處刑案號：臺灣臺中地方檢察署109年度偵字第6617號
），提起上訴，本院判決如下：
    主  文
上訴駁回。
    理  由
一、本案經本院審理結果，認第一審判決對被告詹雅婷為無罪之
    諭知，核無不當，應予維持，並引用第一審判決書記載之理
    由（如附件）。
二、檢察官上訴意旨固略以：被告於民國108年10月24日9 時12
    分許，駕駛車牌號碼0000-00號自用小客車，沿臺中市北區○
    ○路由南往北方向行駛，行經○○路與同市區○○路交岔路口，
    欲左轉往○○路由東往西方向行駛，本應行至交岔路口中心處
    左轉，惟被告並未至交岔路口中心處左轉，而搶先左轉，此
    由被告與告訴人陳○○發生車禍碰撞地點，可知告訴人當時騎
    乘車牌號碼000-000號普通重型機沿○○路由北往南方向行駛
    （在○○路之斑馬線上），已通過○○路（由東往西方向）中心
    處，行至○○路由西往東方向之路口始發生碰撞，有道路交通
    事故現場圖、法院勘驗被告所提出之行車紀錄器畫面翻拍照
    片、警用監視器翻拍照片在卷可參（見發查字1402卷第19、
    47至53頁；交簡上221 卷第76至89、93至95頁）。再者，從
    被告提出之行車紀錄器晝面，可知被告於行車紀錄器1分26
    秒時即可以注意到告訴人騎車沿○○路由北往南方向行駛（當
    時在○○路之斑馬線上）（見交簡上221卷第72至74頁），而
    被告駕駛自用小客車行經交岔路口本應減速慢行，且應注意
    車前狀況，隨時採取必要安全措施。是告訴人從對面之○○路
    （由東往西方向）路邊轉角起駛至○○路之斑馬路，由○○路由
    北往南方向行駛，縱認有違規，然被告駕駛車輛並非無法注
    意車前狀況，且被告倘遵守交通規則減速慢行並至交岔路口
    中心處始左轉，亦不會發生本件交通事故，本案難謂被告無
    過失，原審判決未審酌此部分，亦未將本案交通事故再送請
    覆議肇事因素，逕認被告無過失，顯有違誤。原判決認事用
    法尚嫌未洽，請撤銷原判決，另為適當之判決。
三、經查：
　㈠按事實之認定，應憑證據，如未能發現相當證據，或證據不
    足以證明，自不能以推測或擬制之方法為裁判基礎；認定犯
    罪事實所憑之證據，雖不以直接證據為限，間接證據亦包括
    在內，然無論直接或間接證據，其為訴訟上之證明，須於通
    常一般之人均不致於有所懷疑，而得確信其為真實之程度者
    ，始得據之為有罪之認定，倘其證明尚未達到此一程度，而
    有合理之懷疑存在時，即無從為有罪之認定；又認定不利於
    被告之事實，須依積極證據，茍積極證據不足為不利於被告
    事實之認定時，即應為有利於被告之認定，更不必有何有利
    之證據。
　㈡本案原審依調查證據之結果，認檢察官所舉之證據及卷內所
    有直接或間接證據，僅足以認定被告詹雅婷於108年10月24
    日9時12分許，駕駛車牌號碼0000-00 號自小客車，行經臺
    中市北區○○路與○○路交岔路口而左轉○○路時，與騎乘車牌號
    碼000-000號普通重型機車沿○○路由北往南方向行駛之告訴
    人陳○○發生擦撞，告訴人並因而受有肢體多處擦挫傷之傷害
    ，然尚未達於通常一般之人均無合理懷疑，而可得確信被告
    有何過失行為，本於無罪推定原則，為被告無罪之諭知，原
    判決所為之證據取捨及論斷，核無違背客觀經驗法則及論理
    法則，並無不合。
　㈢檢察官雖執前詞提起上訴。惟查：　　
　⒈按刑法上之「過失」，係指行為人按其情節應注意，並能注
    意而不注意，或行為人對於構成要件事實，雖預見其發生而
    確信其不發生者而言，刑法第14條定有明文，是刑法上過失
    行為之成立，應以行為人對該過失行為所生之構成要件結果
    、因果歷程有客觀之預見可能性及主觀預見可能性，且行為
    人基於此預見之可能性，而有違反客觀上之注意義務而致構
    成要件事實發生者，始足當之。本案經原審當庭勘驗行車紀
    錄器、路口警用監視器畫面檔案結果，告訴人係在被告駕車
    自○○路路口開始左轉○○路後，始自被告車輛行向之左側對面
    路邊逆向起駛，並隨即右轉在路口之斑馬線上斜穿行駛，僅
    約2秒後，兩車即發生碰撞，有原審勘驗筆錄暨附件勘查報
    告在卷可稽（見原審卷第62至64、71至95頁），足見告訴人
    騎車行駛路線顯然違規，並於出現被告視線可及範圍約短短
    2秒，即因騎車起步右轉斜穿路口班馬線而與在路口左轉之
    被告車輛發生碰撞。而告訴人此舉事出突然，當非被告所能
    預料，且衡諸日常生活經驗及一般合理駕駛人之視距及注意
    能力，被告於案發當時可採取迴避行為之反應時間及反應煞
    車距離皆極為有限，則既無法期待被告在面對告訴人之異常
    駕駛行為，能迅即反應，採取適當之閃避、煞停等安全措施
    ，實難謂被告有何未注意車前狀況之注意義務之違反，自難
    認其有過失。
　⒉再者，本案事故經送臺中市車輛行車事故鑑定委員會、臺中
    市車輛行車事故鑑定覆議委員會鑑定結果，亦同此認定，均
    認：陳○○駕駛普通重型機車，於設有行車管制號誌交岔路口
    ，自路口轉角處起駛逆向斜穿，未讓行進中車輛先行，為肇
    事原因；詹雅婷駕駛自用小客車，無肇事因素，有卷附臺中
    市車輛行車事故鑑定委員會車市車鑑0000000案鑑定意見書
    （見原審卷第45至46頁）、臺中市車輛行車事故鑑定覆議委
    員會覆議字第0000000案覆議意見書（見本院卷第59至60頁
    ）得憑。
四、綜上所述，本案公訴、上訴意旨所指被告涉犯刑法第284條
    前段之過失傷害罪嫌，其所為訴訟上之證明，尚未達通常一
    般之人均不致有所懷疑而得確信其為真實之程度，此外，復
    查無其他積極證據足資證明被告有起訴書所指前開犯行，基
    於無罪推定原則，原審為被告無罪判決之諭知，尚無違誤，
    應予維持。檢察官上訴未提出適合證明犯罪事實之積極證據
    ，仍就原審依職權所為之證據取捨以及心證裁量，再事爭執
    ，自不足以動搖原判決之基礎，其上訴為無理由，應予駁回
    。
據上論斷，應依刑事訴訟法第373條、第368條，判決如主文。
本案經檢察官蔣志祥聲請簡易判決處刑，檢察官林卓儀提起上訴
，檢察官張慧瓊到庭執行職務。
中    華    民    國    110   年    10    月    14    日
            刑事第五庭　  審判長法　官　鄭　永　玉
                                法　官　許　文　碩
                                法　官　周　莉　菁
以上正本證明與原本無異。  
不得上訴。
                                書記官  王　朔　姿
中　　華　　民　　國　　110 　年　　10　　月　　14　　日